【裁判字號】    98,交聲,141
【裁判日期】    980511
【裁判案由】    違反道路交通管理處罰條例聲明異議
【裁判全文】
臺灣基隆地方法院交通事件裁定         98年度交聲字第141號
移送機關即
原處分機關  交通部公路總局臺北區監理所基隆監理站
異  議  人
即受處分人  甲○○
上列受處分人因違反道路交通管理處罰條例聲明異議案件，對於
交通部公路總局臺北區監理所基隆監理站於中華民國98年4月15
日所為之處分（原處分：基監字第裁42-RB0000000號），聲明異
議，本院裁定如下：
    主  文
原處分撤銷。
甲○○不罰。
    理  由
一、原處分意旨略以：異議人即受處分人（下稱異議人）甲○○
    於96年2月9日凌晨0時30分許，騎乘車牌號碼AD7-959號普通
    重型機車，行經基隆市○○路○段安和一街時，有「駕車行
    經有燈光號誌管制之交岔路口闖紅燈」之違規行為，為基隆
    市第四分局安槳分駐所執勤員警當場攔停舉發，爰依道路交
    通管理處罰條例第53條第1 項規定，裁處異議人罰鍰新臺幣
    （下同）4,500元，並依同條例第63條第1項第3 款規定，記
    違規點數3點。
二、異議意旨略以：異議人於96年2月9日騎乘前揭機車，行經基
    隆市○○路○段安和一街時，並未闖越紅燈，然警察卻在靠
    近長庚醫院的位置攔停指稱伊闖紅燈，故認原處分不當云云
    。
三、按法院受理交通事件，準用刑事訴訟法之規定，道路交通管
    理處罰條例第89條前段定有明文，是刑事訴訟法中有關舉證
    責任、證據調查等相關規定，在與行政秩序罰之本質不相牴
    觸的前提下，自應予以準用。又依刑事訴訟法第154條第2項
    規定，犯罪事實應依證據認定之，無證據不得認定犯罪事實
    ；而認定犯罪事實所憑之證據，雖不以直接證據為限，間接
    證據亦包括在內，然而無論直接證據或間接證據，其為訴訟
    上之證明，須於通常一般之人均不致有所懷疑，而得確信其
    為真實之程度者，始得據為有罪之認定，倘其證明尚未達此
    一程度，而有合理之懷疑存在，法院即應為諭知被告無罪之
    判決，此有最高法院76年度臺上字第4986號著有判例可資參
    照。基於此原則，於法院審理行為人違反道路交通管理處罰
    條例案件時，當有其適用。
四、經查：
    本院依職權訊問證人即本件舉發違規員警廖祥銓於本院審理
    中證稱：「我告發紅單日期已久遠，而且告發當時未與異議
    人發生爭執，故對異議人沒有任何印象，對於整個告發經過
    我已經沒有印象」（詳本院98年5月8日訊問筆錄第2 頁）等
    語。證人廖祥銓為舉發本件違規之員警，其就本身親身經歷
    之舉發經過所為之證述，屬本件重要且唯一之證據方法，惟
    證人廖祥銓就本件舉發之過程證稱不復記憶，是異議人是否
    有舉發通知單上所載之前揭違規行為，均屬不明而有疑義，
    復無其他方法得以查明佐證，自無從認定受處分人確有該當
    於道路交通管理處罰條例第53條第1 項規定「駕車行經有燈
    光號誌管制之交岔路口闖紅燈違規」之事實，從而原處分機
    關對於異議人所為之裁罰，即欠缺依據。異議人否認違規，
    自屬有據。
五、綜上，本件尚無證據證明異議人有行經有號誌管制之交叉路
    口闖紅燈之違規行為，原處分機關遽對受處分人為前開裁決
    處罰，即難認為允當。本件異議人之異議為有理由，應由本
    院將原處分撤銷，改諭知異議人不罰，以資適法。
據上論斷，依道路交通案件處理辦法第20條前段，裁定如主文。
中    華    民    國    98    年    5    月    11    日
                  交通法庭法    官  林淑鳳
以上正本證明與原本無異。
對於本件裁定如有不服，應於送達後5日內， 向本院提出抗告書
狀，敘述抗告之理由，抗告於臺灣高等法院。
中    華    民    國    98    年    5     月    13    日
                          書 記 官  王靜敏


司法院資訊處製作；財團法人民間司法改革基金會備份。
